臺灣高等法院臺中分院刑事判決　　　　　　　　九十一年度交上訴字第一二二八號
　　上　訴　人
　　即　被　告　甲○○
右上訴人因過失致死案件，不服臺灣彰化地方法院九十一年度交訴字第七三號中華民
國九十一年六月二十五日第一審判決（起訴案號：臺灣彰化地方法院檢察署九十一年
度偵字第一八七二號），提起上訴，本院判決如左：
    主      文
上訴駁回。
    事      實
一、甲○○係多林金屬工業股份有限公司（下簡稱多林公司）之司機，以載運貨物為
    業，乃從事駕駛業務之人。民國（下同）九十一年一月二十五日上午十一時四十
    分許，為載送五金予多林公司之客戶，駕駛該公司所有ＰＦ－１４７６號自用小
    貨車，沿彰化縣秀水鄉○○村○○街由北往南行駛，途經該街與該街三０五巷閃
    光黃燈之交岔路口時，本應注意汽車行至閃光黃燈交岔路口時，應減速接近，注
    意安全，小心通過，而當時天候晴、日間有光線、路面乾燥、無缺陷、無障礙物
    、視距良好，依此情形，並無不能注意之情事，詎其疏未減速慢行，小心通過，
    猶駛入該交岔路口內。適胡淑娟騎乘ＫＵＱ－９７８號機車沿雅興街三０五巷自
    西往東行駛至該閃光紅燈之交岔路口（甲○○之車道為閃光黃燈，胡淑娟之車道
    為閃光紅燈），亦疏未注意停讓甲○○之幹道車先行，仍貿然前進，因煞避不及
    ，致胡淑娟之機車車頭撞及甲○○小貨車右側車身中間之油箱，胡淑娟因而人車
    倒地，受有頭部外傷、顱內出血等傷害。嗣甲○○於犯罪發覺前，除委託路人王
    福財以電話代為報警處理，自首而接受裁判外，並將胡淑娟送醫急救，然胡淑娟
    仍因顱內出血於當天上午十一時四十分許當場死亡。
二、案經彰化縣警察局鹿港分局報請台灣彰化地方法院檢察署檢察官相驗後主動偵查
    起訴。
    理      由
一、訊據被告甲○○固坦承其係多林公司之司機，以載運貨物為業，因送貨予客戶，
    而於右揭時、地與胡淑娟騎乘機車發生碰撞，胡淑娟因而人車倒地，受有頭部外
    傷、顱內出血等傷害，當場死亡之事實不諱，惟矢口否認有過失之行為，辯稱：
    當時伊行駛至閃光黃燈之交岔路口時有減速慢行，係胡淑娟突然衝出來，致撞及
    伊車身中間油箱之位置，伊實無法防備云云。惟查：
(一)依被告於案發翌日（二十六日）偵查中所供：「（問：死者從巷口騎出來前，你
    有無看到她？）我沒印象，但是她來撞我車」（見相字卷第十八頁正面）；於原
    審時所供：「死者騎機車來撞我，撞到我貨車右邊油箱那裡，撞到之前我沒有看
    到死者機車，撞到後，我才從照後鏡看到死者撞到我貨車之油箱」（見原審卷第
    十五頁）等語，足見被告駕車行經上開交岔路口，尚未進入路口時，並未見到被
    害人騎乘機車前來。雖被告於本院調查時改稱：「當時我行駛至路口時，是有見
    到死者的機車，但我認為尚有一段距離，對方應該會讓我先過去，所以我才開車
    過去，不料對方卻撞過來」（見本院卷第二二頁）云云。然被告於偵查及原審時
    距離案發時日較為接近，記憶亦較為清晰，若被告當時行經上開交岔口，尚未進
    入路口時，確有見到被害人騎乘機車前來，應可明確描述事發之經過，豈會於偵
    查中先供稱「沒有印象」，嗣於原審時又明確供承「撞到之前沒有看到死者」，
    參以被告案發當日於警訊時供稱：「．．．行經肇事地點時，我注意照後鏡後方
    ，有看見胡淑娟騎ＫＵＱ－９７８號重機車，由頂番往彰化方向行駛，然後就聽
    到一聲撞擊聲，當時我駕ＰＦ－１４７６號自小貨車要閃避已經來不及．．．」
    （見相字卷第十一頁反面）等語觀之，益徵被告駕車行經上開交岔路口，尚未進
    入路口時，確未見到被害人騎乘機車，而係行至交岔路口內始從後視鏡中察覺被
    害人，否則當時被告與被害人行經之路線係呈垂直九十度之方向（被告由北往南
    ，被害人由西往東），被告於進入交岔路口前，若有見到被害人，應係從駕駛座
    兩旁之車窗往外看，絕無可能從後視鏡中見到被害人，茲被告竟於後視鏡中看到
    被害人，顯然被告係於進入交岔路口後，始見到被害人無疑，是被告事後於本院
    調查時所供「當時我行駛至路口時，是有見到死者的機車」云云，顯係事後卸責
    之詞，不足採信，應以被告於偵查及原審時所為之供述為可採。而被告於通過上
    開交岔路口前，既未見到被害人騎乘機車前來，顯未盡到應有之注意義務。
(二)按汽車行駛至交岔路口，其行進、轉彎應遵守燈光號誌；閃光黃燈表示「警告」
    ，車輛應減速接近，注意安全，小心通過；閃光紅燈表示「停車再開」，車輛應
    減速接近，先停止於交岔路前，讓幹道車優先通行後認為安全，方得續行，道路
    交通安全規則第一百零二條第一項第一款、道路交通標誌標線號誌設置規則第二
    百十一條第一項第一、二款分別定有明文。查本件案發當時天候晴、日間有光線
    、路面乾燥、無缺陷、無障礙物、視距良好等情，此有道路交通事故調查報告表
    及現場照片附卷可證（見相字卷第六至九頁），依此情形，被告並無不能注意之
    情事，詎被告於行經上開閃光黃燈之交岔路口，尚未進入時，既未發現被害人騎
    乘機車前來，顯見被告並未盡應有之注意義務，減速慢行，小心通過，被告之行
    為自與上開規定有違，而有過失，且本件經送台灣省彰化縣區車輛行車事故鑑定
    委員會鑑定果，亦同此認定，有該會之鑑定意見書附卷可參（見相字卷第四三至
    四五頁），是被告辯稱其無過失云云，自不足採信。而被害人確因本件車禍不幸
    當場死亡，亦經檢察官督同檢驗員相驗無訛，製有驗斷書、勘驗筆錄及相驗屍體
    證明書附卷可憑（見相驗卷第十六至二六頁），足見被告之過失行為，與被害人
    之死亡間確有相當之因果關係。雖被害人騎乘機車行經上開閃光紅燈之交岔路口
    ，支道車未讓被告之幹道車先行，為肇事之主因，被告仍不能因此即解免其過失
    之刑責，本件事證明確，被告過失之犯行堪以認定。
二、被告係以載運貨物為業之司機，此為被告所自承，自係從事業務之人。是核被告
所為，係犯刑法第二百七十六條第二項之業務過失致人於死罪。又被告於犯罪發
    覺前，以電話報警，此據證人王福財於警訊中證述屬實（見相字卷第二八頁反面
    ），並接受偵訊、裁判，符合自首之規定，應依刑法第六十二條前段規定，減輕
    其刑。原審以被告罪證明確，適用刑法第二百七十六條第二項、第六十二條前段
    ，罰金罰鍰提高標準條例第一條前段之規定論罪，並審酌被告於犯後尚未就民事
    責任部分與被害人家屬成立和解，賠償被害人家屬，及其犯罪之動機、目的、手
    段、智識程度、所生之危害、過失之程度並犯罪後之態度良好等一切情狀，量處
    有期徒刑七月，認事用法並無不當，量刑亦屬妥適，被告上訴意旨否認有過失，
    而指摘原判決不當，為無理由，應予駁回。
據上論結，應依刑事訴訟法第三百六十八條，判決如主文。
本案經檢察官乙○○到庭執行職務。
中      華      民      國　    九十一     年     九      月    十一　　日
                                臺灣高等法院臺中分院刑事第十庭
                                      審判長法  官  林  照  明
                                      　　　法  官  王  　　銘
                        法　官　蔡　名　曜
右正本證明與原本無異。
如不服本判決應於收受送達後十日內向本院提出上訴書狀，其未敘述上訴之理由者並
得於提起上訴後十日內向本院補提理由書（均須按他造當事人之人數附繕本）。
　　　　　　　　　　　　　　　　　　　　　　書記官  許　哲　禎
中      華      民      國　    九十一     年     九      月    十二　　日
刑法第二百七十六條：
因過失致人於死者，處二年以下有期徒刑、拘役或二千元以下罰金。
從事業務之人，因業務上之過失犯前項之罪者，處五年以下有期徒刑或拘役，得併科
三千元以下罰金。
                    　　　　　　　　　　　　　　　　　　　　　　　　　　Ｒ
